臺灣高等法院高雄分院刑事判決　　　　 96年度上易字第660號
上　訴　人　臺灣高雄地方法院檢察署檢察官
被　　　告　丙○○
　　　　　　　　　　（現於臺灣台中女子監獄另案執行中）
上列上訴人因被告詐欺案件，不服臺灣高雄地方法院96年度易緝
字第65號中華民國96年5 月23日第一審判決（起訴案號：臺灣高
雄地方法院檢察署94年度偵字第12091 號），提起上訴，及移送
本院併辦（臺灣台中地方法院檢察署96年度偵字第15117 號、第
15626 號），本院判決如下：
    主  文
原判決撤銷。
丙○○共同連續意圖為自己不法之所有，以詐術使人將本人之物
交付，處有期徒刑拾月，減為有期徒刑伍月，如易科罰金，以銀
元參佰元即新台幣玖佰元折算壹日。
    事  實
一、丙○○前於民國94年間因詐欺案件，經臺灣台中地方法院（
    下稱台中地院）以94年度豐簡字第422 號判決判處有期徒刑
    3 月確定，於94年10月18日入監執行，並於95年1 月17日縮
    刑執行完畢。再因偽造文書、偽造有價證券案件，分經臺灣
    台中地院以94年度易字第1459號、臺灣高等法院台中分院以
    95年度上訴字第264 號判決，各判處有期徒刑5 月、1 年7
    月確定（於96年4 月12日入監執行中，不構成累犯）。詎丙○○與王可雄（已先審結送執行，詳下述）2 人，共同意圖
    為自己不法之所有，基於詐欺取財之概括犯意，而為下列行
    為：
（一）由王可雄於94年4 月11日15、16時許，先以電話向經營電
      腦產品之甲○○洽詢，佯稱欲訂購華碩廠牌手提電腦、桌
      上型電腦各1 部為由，並留下行動電話門號0000000000號
      作為聯絡電話後，王可雄於94年4 月13日當天即夥同丙○○一同前往址設於高雄市鼓山區○○○路36-1號「安佳電
      腦企業行」，2 人事先即準備丙○○所有之2 本存摺簿（
      內已無存款），由丙○○攜帶在身，丙○○進入店內後即
      取出存摺簿，故意在老闆甲○○面前晃動，藉以取信甲○○，甲○○不疑有詐，王可雄隨即以須將電腦送至高雄市
      旗津區其租屋處安裝為由，要求甲○○駕駛其所有牌照ZJ
      -5249 號自小客車，乘載丙○○、王可雄2 人及電腦前往
      其租屋處，而將手提電腦、桌上型電腦各1 部一同載運上
      路，途中行至高雄市○鎮區○○路上某不詳公車站前時，
      王可雄要求停車，並對甲○○誆稱：「先讓丙○○坐計程
      車去領錢，並順便先將手提電腦帶去交給他女友，由他帶
      同伊去旗津區住處安裝電腦即可」，甲○○不疑有他並陷
      於錯誤，而應允其要求，丙○○隨即從容攜帶該部價值新
      台幣（下同）53,000元之手提電腦，下車逃逸得逞；王可
      雄於丙○○得手後，續與甲○○前往高雄市旗津區，復行
      至旗津區25淑女墓附近巷口時，王可雄又假藉巷內小路曲
      折不好找，須由他下車引路為由，並趁甲○○從車上搬運
      桌上型電腦下來，疏未注意時，趁機鑽進小巷內逃逸，甲○○發覺後立即追入巷內呼喊，惟王可雄瞬間已逃逸無蹤
      ，並與丙○○相約在其住處附近會面，甲○○至此始知受
      騙。
（二）丙○○、王可雄2 人承前詐欺取財之概括犯意，復至高雄
      市三民區○○○路上（此處為俗稱之電腦街）覓得欲詐騙
      之店家後，由丙○○進入該店內索取名片，王可雄再依名
      片上電話去電乙○○任職之「瑞鴻3C電腦廣場」，向乙○○佯稱訂購華碩廠牌手提電腦2 部（價值共計97,000元）
      ，並交代乙○○將電腦送至其租屋處安裝。復於94年4 月
      14日20時50分許，在高雄市新興區○○○路19號6 樓之5
      之2 室，王可雄當著乙○○面前交付2 張提款卡及1 張現
      金卡給丙○○，誆稱要丙○○至銀行提款機提款，並交代
      丙○○先將該2 部手提電腦先拿到其姐姐住處寄放，致乙○○陷於錯誤，而將該2 部手提電腦交付丙○○，丙○○
      於詐得該手提電腦2 部得逞後，即趁機逃離現場，王可雄
      則佯稱至姐姐家中拿取茶葉泡茶招待乙○○為由，亦趁機
      逃逸，乙○○等約1 分鐘後見王可雄仍未出現心覺有異，
      立即追出大樓外查看未獲，又向該大樓管理員詢問上開房
      間之屋況，該管理員稱該屋係出租套房，並非丙○○、王
      可雄的住處，乙○○始知受騙。
（三）丙○○、王可雄2 人先後2 次得手後，即由王可雄聯絡1
      名不詳姓名成年之跳蚤市場買家，雙方約定銷贓交易地點
      後，再共同持往台南縣國道1 號中山高速公路新市○○道
      附近賤價銷贓，第1 次犯案所得華碩廠牌手提電腦1 部，
      於94年4 月13日12時10分許，在上開銷贓地點售得3 萬元
      ，王可雄分得贓款25,000元，丙○○分得5,000 元；第2
      次犯案所得華碩廠牌手提電腦2 部，於94年4 月14日21時
      50分許，在上開銷贓地點售得90,000元，2 人各分得贓款
      45,000元，王可雄所得贓款均用來支付住宿、生活、醫療
      等費用，丙○○則用來支付保姆及家庭等費用，均已花用
      殆盡。嗣因甲○○、乙○○不甘受害，分別向警方報案，
      甲○○並檢具店內監視光碟片及提供王可雄所留之行動電
      話0000000000號供查，警方復依該行動電話查知申設人係
      丙○○，經通知2 人到案後，始悉上情。
（四）丙○○與王可雄承又前開詐欺取財之概括犯意，連續由王
      可雄於94年4 月23日下午，撥打電話予蔡宜麟並詐稱：「
      伊欲預定訂購華碩牌Ｖ68740 ＤＤ型號市價約新台幣（以
      下同）52,000元之筆記型電腦及桌上型電腦各1 台，將於
      當晚請1 名小姐前往蔡宜麟位於臺中市○○區○○里○○鄰
      ○○路○ 段496 號2 樓之1 工作室樓下取貨。」云云。嗣
      丙○○即於同日21時30分撥打電話予蔡宜麟詐稱：「伊男
      友請伊帶蔡宜麟前往伊男友之公司交貨並裝設桌上型電腦
      ，伊現在上開工作室樓下」等語，蔡宜麟不疑有他，遂與
      其妻陳麗暖一同下樓與丙○○會合，再由丙○○搭乘計程
      車帶路，蔡宜麟駕車載貨而尾隨其後，並於同日22時30分
      抵達位於臺中市○○路與忠明路路口附近之嘉祥人力仲介
      公司臺中分公司（下稱嘉祥公司），斯時，王可雄已在嘉
      祥公司之樓下等待，見蔡宜麟即又向其詐稱：「伊公司老
      闆急著要用筆記型電腦，丙○○必須立即將上開筆記型電
      腦送給伊老闆」云云，致蔡宜麟陷於錯誤，誤將上開筆記
      型電腦交付予丙○○，丙○○得手後先行離去。嗣上開男
      子又佯稱：「上開桌上型電腦需裝置於嘉祥公司辦公室內
      」云云，遂帶蔡宜麟上樓並進入嘉祥公司辦公室內組裝桌
      上型電腦，王可雄隨即趁隙逃逸，蔡宜麟始知受騙。
二、案經被害人甲○○、乙○○、蔡宜麟分別訴由高雄市政府警
    察局鼓山分局報請臺灣高雄地方法院檢察署檢察官提起公訴
    及臺中市警察局第二分局報請臺灣高雄地方法院檢察署檢察
    官偵辦，暨移送本院併案審理。
    理  由
一、按除被告所犯為死刑、無期徒刑、最輕本刑為3 年以上有期
    徒刑之罪或高等法院管轄第一審案件者外，於前條第1 項程
    序進行中，被告先就被訴事實為有罪之陳述時，審判長得告
    知被告簡式審判程序之旨，並聽取當事人、代理人、辯護人
    及輔佐人之意見後，裁定進行簡式審判程序，刑事訴訟法第
    273 條之1 第1 項定有明文。本件經被告丙○○同意，適用
    簡式審判程序，因此依同法第273 條之2 之規定，不受第15
    9 條第1 項、第161 條之2 、第161 條之3 、第163 條之1
    及第164 條至第170 條規定之限制，核此敘明。
二、上揭事實，業據被告丙○○於原審及本院審理中坦承不諱，
    核與告訴人甲○○、乙○○、蔡宜麟於警詢時指訴之情節相
    符，復與證人王可雄於警詢中供述之情節一致，並與證人陳
    麗暖於偵查中之證述相符，且偵查中提示丙○○於94年10月
    18日入監執行時之照片，告訴人及證人陳麗暖均當庭指認上
    開照片中之女子與案發當日詐購其筆記型電腦之女子為同一
    人無誤，並有臺灣台中女子監獄95年2 月24日中女監總字第
    0950444499號函附資料、及受理刑事案件報案三聯單2 紙、
    受理各類案件紀錄表1 紙、行動電話門號0000000000號申請
    人資料1 份、安佳電腦企業行店前之監視錄影帶翻拍照片8
    紙及轉錄影音光碟1 片在卷可稽。又王可雄雖前於原審結證
    稱：被告沒有在上開店內拿存摺出來給老闆看，伊是在車上
    交存摺給被告，不是在該店裡，伊沒有告訴她要騙電腦之事
    等語（參原審94年度易字第1719號卷第165 頁、第166 頁）
    ，與其警詢所述：「前往之前我先交給丙○○2 本存摺簿，
    交代她到時候洽談時，就故意將存摺拿出來晃一晃，讓老闆
    誤信有錢購買」等語，以及被告於警詢同意旨之供述（參警
    卷第3 頁、第9 頁），實相矛盾，核屬事後迴護被告之詞，
    不足採信。且參諸若被告出發前未與王可雄預謀上開詐騙手
    法，致被害人甲○○誤信被告與王可雄有購買之資力，甲○○何以會願意攜帶電腦隨同其等前往旗津安裝電腦而至受騙
    ，從而，王可雄於原審之上開證述，顯與卷內積極事證有悖
    ，不足採信。是被告之自白均與事實相符，堪以採認。本件
    事證明確，被告上開共同詐欺取財犯行，均堪認定。
三、按被告行為後，如附表所示之罰金最低度、易科罰金折算標
    準、連續犯等相關法律，均業經變更，並俱於民國95年7 月
    1 日施行，自應為新舊法之比較，以決定應適用之法律。次
    按比較新舊法時應就罪刑有關之共犯、未遂犯、想像競合犯
    、牽連犯、連續犯、結合犯，以及累犯加重、自首減輕暨其
    他法定加減原因（如身分加減）與加減比例等一切情形，綜
    其全部罪刑之結果而為比較（最高法院95年5 月23日刑事庭
    第8 次會議決議參照）。經依附表所示各項規定整體比較之
    結果，仍按刑法第2 條第1 項「從舊從輕」規定，以舊法之
    規定有利於被告，自應適用修正前之舊法規定處斷。又本件
    被告行為後，新法業已刪除刑法第56條連續犯之規定，此刪
    除雖非犯罪構成要件之變更，但顯已影響行為人刑罰之法律
    效果，自屬法律有變更，比較新、舊法之結果，仍應適用較
    有利被告之行為時法即舊法論處。
四、本件被告丙○○先後3 次向被害人甲○○、陳伯任、蔡宜麟
    行使詐術，使人陷於錯誤，騙得電腦既遂，核被告所為，係
    犯刑法第339 條第1 項之詐欺取財罪。被告與王可雄就上開
    犯行，互有犯意聯絡及行為分擔，均為共同正犯。又被告先
    後3 次詐欺取財犯行，犯意相同、手段同一，時間緊接，觸
    犯構成要件相同之罪名，顯係基於概括之犯意反覆為之，依
    修正前刑法第56條規定，論以連續犯，並依法加重其刑。又
    被告與王可雄詐騙得逞後變賣贓物，在其等原本犯意內，其
    等事後處分贓物之行為，不另予論罪。
五、原判決以被告丙○○罪證明確，因予論罪科刑，固非無見；
    惟查：（一）原判決對於被告丙○○與王可雄於94年4 月23
    日下午，向蔡宜麟詐騙華碩牌之筆記型電腦及桌上型電腦各
    1 台之詐欺犯行，與其論罪科刑之部分有連續犯之裁判上一
    罪，未及一併審酌，尚有未洽。（二）查中華民國96年罪犯
    減刑條例已經於96年7 月4 日公布，自96年7 月16日施行。
    被告犯罪時間在96年4 月24日以前，所犯之罪合於中華民國
    96年罪犯減刑條例第2 條第1 項第3 款之減刑條件，且無不
    予減刑之情形，應減其刑期二分之一，原判決就此部分未及
    審酌，自有未洽。（三）原判決既有將刑法新舊法加以比較
    適用，然於據上論結欄卻未引用刑法第2 條第1 項前段，亦
    有未洽。公訴人上訴意旨，以原判決漏未審酌被告丙○○與
    王可雄於94年4 月23日下午，向蔡宜麟詐騙華碩牌之筆記型
    電腦及桌上型電腦1 台之詐欺犯行為由，指摘原判決不當，
    為有理由，且原判決又有上開可議之處，自屬無可維持，應
    由本院將原判決予以撤銷改判。爰審酌被告正值青壯，不思
    以正當途徑賺取財物，任意侵害他人之財產權，實有不該，
    且其等3 次詐騙6 部電腦，交易價值合計202,000 元非輕，
    迄未與告訴人3 人達成和解或賠償所受損害，惟念及被告犯
    後坦承犯行，本案之前未曾受徒刑執行之紀錄，態度尚可，
    而其等詐騙變賣被害人甲○○、乙○○之電腦之贓款約12萬
    元，被告分得贓款較少（王可雄、被告各分得贓款7 萬元、
    5 萬元），犯罪情節較輕等一切情狀，量處有期徒刑10月；
    再依中華民國96年罪犯減刑條例第2 條第1 項第3 款規定，
    減其宣告刑為有期徒刑5 月，並諭知如易科罰金，以銀元30
    0 元即新台幣900 元折算1 日。
六、至共同被告王可雄本案犯詐欺罪部分，業經原審法院於95年
    6 月30日以94年度易字第1719號判決，判處有期徒刑8 月確
    定在案，並與其另案犯竊盜、詐欺及毒品等罪判刑2 年8 月
    確定，於95年4 月4 日入監接續執行中，有其臺灣高等法院
    在監在押全國紀錄表、前案簡列表各1 份在卷足參，附此敘
    明。
據上論斷，應依刑事訴訟法第369 條第1 項前段、第364 條、第
第299 條第1 項前段、第273 條之1 第1 項、第273 條之2 ，刑
法第2 條第1 項前段、第339 條第1 項，修正前刑法第28條、第
56條，第41條第1 項前段、罰金罰鍰提高標準條例第1 條前段、
修正前罰金罰鍰提高標準條例第2 條，中華民國96年罪犯減刑條
例第2 條第1 項第3 款、第7 條、第9 條，判決如主文。
本案經檢察官陳建年到庭執行職務。
中　　華　　民　　國　　96　　年　　9 　　月　　3 　　日
                  刑事第二庭  審判長法  官  林正雄
                                    法  官  陳啟造
                                    法  官  黃壽燕
以上正本證明與原本無異。
不得上訴。
中　　華　　民　　國　　96　　年　　9 　　月　　3 　　日
                                    書記官  梁雅華
附錄本件判決論罪科刑法條：
刑法第339條第1項
  意圖為自己或他人不法之所有，以詐術使人將本人或第三人之
  物交付者，處5 年以下有期徒刑、拘役或科或併科1,000 元以
  下罰金。
┌───────────────────────────────────────────────┐
│附表：                                                                                        │
├──────┬─────────────┬─────────────┬───────┬────┤
│相關變更條文│行為時法（下稱舊法）之內容│裁判時法（下稱新法）之內容│比  較  理  由│備    註│
├──────┼─────────────┼─────────────┼───────┼────┤
│刑法第33條第│罰金：（銀元）1 元以上。  │罰金：新臺幣1,000 元以上，│罰金刑之下限，│舊法有利│
│5 款：罰金刑│（依罰金罰鍰提高標準條例第│以百元計算。              │由銀元2 元（亦│        │
│下限變更    │1 條前段、第3 條，行政院就│                          │經提高）即新臺│        │
│            │原定數額提高為2倍）       │                          │幣6 元，提高為│        │
│            │                          │                          │新臺幣1,000元 │        │
├──────┼─────────────┼─────────────┼───────┼────┤
│【易科罰金折│犯最重本刑為5 年以下有期徒│犯最重本刑為5 年以下有期徒│易科罰金折算標│舊法有利│
│算標準變更】│刑以下之刑之罪，而受6 個月│刑以下之刑之罪，而受6 個月│準由銀元300 元│        │
│修正前刑法第│以下有期徒刑或拘役之宣告…│以下有期徒刑或拘役之宣告者│即新臺幣900 元│        │
│41條第1 項前│得以（銀元，下同）1 元以上│，得以新臺幣1,000 元、2,00│，提高為以新臺│        │
│段、修正前罰│3 元以下折算1 日，易科罰金│0 元或3,000 元折算1 日，易│幣1,000 元、2,│        │
│金罰鍰提高標│。依刑法第41條易科罰金…就│科罰金。                  │000 元或3,000 │        │
│準條例第2 條│其原定數額提高為100 倍折算│                          │元折算1日。   │        │
│→現行刑法第│1 日；法律所定罰金數額未依│                          │              │        │
│41條第1 項前│本條例提高倍數，或其處罰法│                          │              │        │
│段          │條無罰金刑之規定者，亦同。│                          │              │        │
├──────┼─────────────┼─────────────┼───────┼────┤
│【連續犯之變│連續數行為而犯同一罪名者，│刪除（廢止）              │除依其犯罪性質│舊法有利│
│更】刑法第56│以一罪論。但得加重其刑至二│                          │得認係集合犯、│        │
│條          │分之一。                  │                          │接續犯等有實質│        │
│            │                          │                          │上一罪關係者外│        │
│            │                          │                          │，應論以數罪併│        │
│            │                          │                          │罰之。        │        │
├──────┼─────────────┴─────────────┴───────┴────┤
│整體比較結果│舊法對被告較為有利。                                                            │
└──────┴────────────────────────────────────────┘
